臺灣新竹地方法院刑事判決
111年度金訴字第269號
公  訴  人  臺灣新竹地方檢察署檢察官
被      告  陳政夆



上列被告因詐欺等案件，經檢察官提起公訴（110年度偵字第102
37號），被告於本院準備程序中就被訴事實為有罪之陳述，經本
院告知被告簡式審判程序之旨，並聽取當事人意見後，本院裁定
由受命法官獨任進行簡式審判程序，判決如下：
    主  文
陳政夆犯三人以上共同詐欺取財罪，處有期徒刑壹年；又犯侵占
罪，處有期徒刑伍月，如易科罰金，以新臺幣壹仟元折算壹日。
未扣案之犯罪所得新臺幣伍仟元、新臺幣貳拾萬肆佰零肆元均沒
收，於全部或一部不能沒收或不宜執行沒收時，追徵其價額。
    犯 罪 事 實
一、陳政夆依其社會生活之通常經驗與智識思慮，雖預見將己有
    金融帳戶提供他人使用，可能供詐騙集團將詐欺犯罪所得款
    項匯入及提領，並藉此達到掩飾詐欺犯罪所得去向之目的，
    仍意圖為自己不法之所有，基於縱其行為可能係參與該等犯
    罪行為之一部，亦不違背其本意之三人以上共同詐欺取財、
    掩飾詐欺犯罪所得去向洗錢之不確定故意，於民國109年6月
    30日前某日，將其所申辦之渣打國際商業銀行000-00000000
    000000號帳戶（下稱渣打銀行帳戶），提供予同有犯意聯絡
    、真實姓名及年籍不詳而在FACEBOOK暱稱為「陳力力」之人
    ，嗣「陳力力」所屬詐欺集團成員即先自稱「張羽彤」透過
    交友軟體Rooit結識王偉驊後，再以通訊軟體LINE暱稱「ton
    g」、「HONG 」、「VIVIAN_總指導」、「執行長 ANDY LU
    」，向王偉驊佯稱：可透過立信LIXIN投資網站賺錢云云，
    致王偉驊陷於錯誤，而於109年6月30日14時35分許，網路轉
    帳新臺幣（下同）10萬元至陳政夆所申辦之渣打銀行帳戶內
    ，再由陳政夆依「陳力力」之指示於同日22時51分、52分將
    上開款項提領殆盡後，將該款項轉交予「陳力力」，以此方
    式製造金流斷點，而掩飾隱匿詐欺犯罪所得之去向，陳政夆
    獲有5000元之不法報酬。
二、陳政夆與真實姓名及年籍不詳之人約定以1萬元之代價出借
    上開渣打銀行帳戶供該人使用，因而於109年7月20日某時許
    ，將上開渣打銀行帳戶存摺、提款卡（含密碼），寄交予該
    人，惟未取得約定報酬，陳政夆遂於109年7月23日9時9分，
    在新竹市○區○○路000號渣打國際商業銀行中正分行，向銀行
    申請補發提款卡及存摺，因而持有其出借帳戶後，該帳戶內
    由他人匯入而非其所有之款項20萬404元，其即意圖為自己
    不法之所有，基於侵占之犯意，於109年7月23日10時29分起
    至同年月30日間，接續將上開款項以領出、消費扣款等方式
    花用殆盡。
    理  由
一、本案起訴之犯罪事實，業經檢察官於111年7月20日本院準備
    程序時更正及補充，本院認兩者之基本社會事實同一，且經
    本院告知被告，故自應以檢察官變更之內容作為本案審理之
    範圍，合先敘明。　　　
二、認定犯罪事實所憑之證據：
（一）被告陳政夆於偵查及本院訊問時之自白。
（二）證人王偉驊（告訴人）於警詢中之證述。
（三）告訴人王偉驊提出之通訊軟體LINE對話紀錄、網路轉帳交
      易明細暨立信（LIXIN）投資平台網頁及詐欺集團成員LIN
      E主頁畫面等截圖1份（見偵字卷第15至20頁）。
（四）內政部警政署反詐騙諮詢專線紀錄表、彰化縣警察局彰化
      分局泰和派出所受理詐騙帳戶通報警示簡便格式表及金融
      機構聯防機制通報單各1份（見偵字卷第9、11、12頁）。
（五）渣打銀行110年9月28日渣打商銀字第1100035467號函暨函
      附被告所申辦上開帳戶於109年1月1日至同年12月31日間
      之活期性存款歷史明細查詢1份（見偵字卷第44至46頁）
      。
（六）渣打銀行110 年11月12日渣打商銀字第1100040896號函暨
      函附被告所申辦上開帳戶之提款卡、印鑑及存摺之補發、
      更換、變更及掛失資料1 份（見偵字卷第58、59頁）。
（七）渣打銀行111年2月18日渣打商銀字第1110004999號函暨函
      附被告所申辦上開帳戶之提款卡、印鑑、存摺及網路銀行
      密碼之補發、更換、掛失及變更資料1 份（見偵字卷第67
      至68頁反面）。
     綜上，堪認被告之任意性自白與事實相符，足堪採信，是
     本案事證明確，應依法論科。
三、論罪：
（一）核被告就犯罪事實一所為，係犯刑法第339條之4第1項第2
      款之三人以上共同詐欺取財罪及洗錢防制法第14條第1項
      之一般洗錢罪。被告以一行為觸犯上開二罪名，為想像競
      合犯，應從一重之三人以上共同詐欺取財罪處斷。被告與
      「陳力力」所屬之詐欺集團成員，就犯罪事實一所示犯行
      間，雖未確知彼此參與分工細節，然就詐騙告訴人之行為
      ，各具有相互利用之共同犯意，並各自分擔部分犯罪行為
      ，被告縱未參與全部犯行，然其等既相互利用彼此部分行
      為，以完成犯罪之目的，則彼此間仍應就上開犯行負共同
      正犯之責任。
（二）核被告就犯罪事實二所為，係犯刑法第335條第1項之侵占
      罪。
（三）被告所犯三人以上共同詐欺取財、侵占二罪間，犯意各別
      、行為互殊，應分論併罰。
四、量刑：
（一）按洗錢防制法第16條第2項規定，犯前二條之罪，在偵查
      或審判中自白者，減輕其刑。又按想像競合犯之處斷刑，
      本質上係「刑之合併」。其所謂從一重處斷，乃將想像競
      合犯組成之評價上數罪，合併為科刑一罪，其所對應之刑
      罰，亦合併其評價上數罪之數法定刑，而為一個處斷刑。
      易言之，想像競合犯侵害數法益者皆成立犯罪，論罪時必
      須輕、重罪併舉論述，同時宣告所犯各罪名，包括各罪有
      無加重、減免其刑之情形，亦應說明論列，量刑時併衡酌
      輕罪部分量刑事由，評價始為充足，然後依刑法第55條前
      段規定「從一重處斷」，非謂對於其餘各罪可置而不論。
      因此，法院決定處斷刑時，雖以其中最重罪名之法定刑，
      做為裁量之準據，惟於裁量其輕重時，仍應將輕罪合併評
      價在內（最高法院108年度台上字第4405、4408號判決意
      旨）。查被告於偵查及本院審理時均自白本件犯罪事實一
      所示之洗錢犯行，依上開規定原有減輕其刑規定之適用，
      惟其所犯一般洗錢罪，係屬想像競合犯其中之輕罪，被告
      就犯罪事實一係從一重之3人以上共同詐欺取財罪處斷，
      然就被告此部分想像競合輕罪得減刑部分，依上開說明，
      由本院於依刑法第57條量刑時一併衡酌該部分減輕其刑事
      由，先予敘明。
（二）爰以行為人之責任為基礎，審酌被告為有相當社會經驗之
      成年人，可知須付出相當之勞力方能獲取相應之報酬，竟
      不思循正當管道賺取所需，貪圖些微之不法報酬而提供帳
      戶資料予詐欺集團並協助提款，而使無辜之告訴人遭騙取
      錢財，復侵占不屬自己所有之款項，所為應予非難，另考
      量其犯後始終坦認犯行之犯後態度，並參考告訴人於偵審
      中所表示之一切意見，兼衡其素行、智識程度、家庭、生
      活經濟狀況、參與犯罪之程度、犯罪之動機、目的、手段
      等一切情狀，量處如主文所示之刑，並就得易科罰金之有
      期徒刑部分諭知折算標準。
五、沒收：
    本件被告就犯罪事實一之犯罪所得為5000元，就犯罪事實二
    之犯罪所得為20萬404元，均未經扣案，依刑法第38條之1第
    1項、第3項之規定予以宣告沒收，於全部或一部不能沒收或
    不宜執行沒收時，追徵其價額。
六、據上論斷，應依刑事訴訟法第273條之1第1項、第299條第1
    項前段，判決如主文。
本案經檢察官劉晏如提起公訴，檢察官陳中順到庭執行職務。
中    華    民    國   111    年    8     月    30    日
                  刑事第八庭    法  官  潘韋廷
以上正本證明與原本無異。
如不服本判決應於收受本判決後20日內向本院提出上訴書狀，上
訴書狀應敘述具體理由。上訴書狀未敘述上訴理由者，應於上訴
期間屆滿後20日內補提理由書狀於本院(均須按他造當事人之人
數附繕本 )「切勿逕送上級法院」。 
中　　華　　民　　國　　111 　年　　8 　　月　　30　　日
                                書記官  彭筠凱
附錄本案論罪科刑法條：
刑法第335條
意圖為自己或第三人不法之所有，而侵占自己持有他人之物者，
處5年以下有期徒刑、拘役或科或併科3萬元以下罰金。
前項之未遂犯罰之。

刑法第339條之4
犯第339條詐欺罪而有下列情形之一者，處1年以上7年以下有期
徒刑，得併科1百萬元以下罰金：
一、冒用政府機關或公務員名義犯之。
二、三人以上共同犯之。
三、以廣播電視、電子通訊、網際網路或其他媒體等傳播工具，
    對公眾散布而犯之。
前項之未遂犯罰之。

洗錢防制法第2條
本法所稱洗錢，指下列行為：
一、意圖掩飾或隱匿特定犯罪所得來源，或使他人逃避刑事追訴
    ，而移轉或變更特定犯罪所得。
二、掩飾或隱匿特定犯罪所得之本質、來源、去向、所在、所有
    權、處分權或其他權益者。
三、收受、持有或使用他人之特定犯罪所得。

洗錢防制法第14條第1項
有第二條各款所列洗錢行為者，處7 年以下有期徒刑，併科新臺
幣5 百萬元以下罰金。